臺灣板橋地方法院民事判決　九十二年度重訴字第四七七號
　　原　　　告　　台灣銀行股份有限公司
　　法定代理人　　乙○○
　　訴訟代理人　　己○○
　　複　代理人　　甲○○
　　被　　　告　　丙○○
　　　　　　　　　辛○○
　　　　　　　　　庚○○
　　共　　　同
　　訴訟代理人　　卓忠三律師
　　被　　　告　　戊○○　　　.
　　訴訟代理人　　陳傳中律師
　　複　代理人　　高瑩律師
　　被　　　告　　壬○○　　　　　　　　住台北縣汐止市○○街四十巷五弄二號
右當事人間請求返還消費借貸款事件，於民國九十三年二月二日言詞辯論終結，本院
判決如左：
    主      文
被告應連帶給付原告新台幣柒佰貳拾貳萬肆仟壹佰零肆元，及自民國九十年一月一日
起至清償日止，按年息百分之八點四五計算之利息，暨自九十年二月二日起至清償日
止，逾期在六個月內者，按上開利率百分之十，逾期超過六個月以上者，按上開利率
百分之二十計算之違約金。
訴訟費用由被告連帶負擔。
    事      實
甲、原告方面：
一、聲明：如主文第一項所示。
二、陳述：
（一）本件依放款借據第十八條之規定，合意本院為第一審管轄法院。
（二）緣訴外人怡鴻科技股份有限公司（下稱怡鴻公司，原名：位承企業股份有限公
      司，於民國八十七年五月二十六日變更公司名稱），於八十年二月一日邀同訴
      外人蔡聰謀等人為連帶保證人，向原告借用新台幣（下同）一千九百萬元，約
      定借款期限自八十年二月一日起至九十五年二月一日止，分期於每月一日平均
      攤還本息，借款利息按年息百分之十點七五計算，嗣後隨原告基本放款利率變
      動加碼調整，但於遲延繳付本息時即固定為遲延當時之利率加碼計算，不再機
      動調整，倘有一期未依約履行，債務視為全部到期，除按上開利率給付遲延利
      息外，逾期在六個月以內者，按上開利率百分之十，逾期超過六個月者，按上
      開利率百分之二十計付違約金。嗣蔡聰謀於八十七年一月三十日死亡，被告丙○○、辛○○、庚○○為其繼承人，自應承受蔡聰謀之連帶保證債務；又被告
      戊○○、壬○○則於八十六年二月四日，因當時之位承企業股份有限公司（下
      稱位承公司）股東改組而加入為前述借款之連帶保證人。
（三）詎怡鴻公司於借得上開款項後，僅攤還本息至八十九年十二月三十一日止（當
      時借款利率為年息百分之八點四五），迄今尚結欠本金七百二十二萬四千一百
      零四元，爰依消費借貸、連帶保證及繼承之法律關係，訴請判決如聲明所示。
三、證據：提出公司執照、台灣士林地方法院家事法庭函、放款借據、增補借據、放
    款明細登錄卡、查詢單、繼承系統表、戶籍謄本、公司變更登記事項卡、位承公
    司申請變更保證人申請書、個人資料表、留存印鑑卡、放款利率適用核計表及原
    告基本放款利率變動表等為證，並聲請訊問證人丁○○。
乙、被告方面：
壹、被告丙○○、辛○○、庚○○部分：
一、聲明：原告之訴駁回。
二、陳述：被告之被繼承人蔡聰謀於八十五年十月十八日，即將所持有全部之位承公
    司股票七千五百股轉讓予帝欣股份有限公司（下稱帝欣公司），顯不可能以位承
    公司法定代理人之身分，為該公司擔任連帶保證人，而向原告借款，故原告所提
    八十六年二月四日之增補借據，顯非真正。
三、證據：聲請向經濟部調取怡鴻公司歷次變更登記有關資料。
貳、被告戊○○部分：
一、聲明：原告之訴駁回。
二、陳述：被告既非怡鴻公司股東或職員，亦與該公司之投資經營，並無直接利害關
    係，被告僅與連帶保證人蔡聰謀相識，實無加入連帶保證之理，本件連帶保證之
    簽章因非被告所親為，故被告不應負連帶保證之責任。
參、被告壬○○部分：
    未於言詞辯論期日到場，亦未提出書狀作何聲明或陳述。
    理      由
壹、程序方面：
一、本件兩造以放款借據約定因契約涉訟時，同意以本院為第一審管轄法院，故本院
    有合意管轄權，合先敘明。
二、被告丙○○、辛○○、庚○○、戊○○未於最後言詞辯論期日到場；被告壬○○
    未於言詞辯論期日到場，均核無民事訴訟法第三百八十六條各款所情形，爰依原
    告之聲請，由其一造辯論而為判決。
貳、實體方面：
一、原告主張：訴外人怡鴻公司（原名：位承公司，於八十七年五月二十六日變更公
    司名稱），於八十年二月一日邀同訴外人蔡聰謀等人為連帶保證人，向原告借用
    一千九百萬元，約定借款期限自八十年二月一日起至九十五年二月一日止，分期
    於每月一日平均攤還本息，借款利息按年息百分之十點七五計算，嗣後隨原告基
    本放款利率變動加碼調整，但於遲延繳付本息時即固定為遲延當時之利率加碼計
    算，不再機動調整，倘有一期未依約履行，債務視為全部到期，除按上開利率給
    付遲延利息外，逾期在六個月以內者，按上開利率百分之十，逾期超過六個月者
    ，按上開利率百分之二十計付違約金。嗣蔡聰謀於八十七年一月三十日死亡，被
    告丙○○、辛○○、庚○○為其繼承人，自應承受蔡聰謀之連帶保證債務；又被
    告戊○○、壬○○則於八十六年二月四日，因當時之位承公司股東改組而加入為
    前述借款之連帶保證人。詎怡鴻公司於借得上開款項後，僅攤還本息至八十九年
    十二月三十一日止（當時借款利率為年息百分之八點四五），迄今尚結欠本金七
    百二十二萬四千一百零四元，爰依消費借貸、連帶保證及繼承之法律關係，訴請
    判決如聲明所示等情。
二、被告丙○○、辛○○、庚○○則以：其等之被繼承人蔡聰謀於八十五年十月十八
    日，即將所持有全部之位承公司股票七千五百股轉讓予帝欣公司，顯不可能以位
    承公司法定代理人之身分，為該公司擔任連帶保證人，而向原告借款，故原告所
    提八十六年二月四日之增補借據，顯非真正等語；被告戊○○則以：伊既非怡鴻
    公司股東或職員，亦與該公司之投資經營，並無直接利害關係，伊僅與連帶保證
    人蔡聰謀相識，實無加入連帶保證之理，本件連帶保證之簽章因非被告所親為，
    故伊不應負連帶保證之責任等語置辯。至被告壬○○則未於言詞辯論期日到場，
    亦未提出書狀作何聲明或陳述。
三、原告主張之右揭事實，業據提出公司執照、台灣士林地方法院家事法庭函、放款
    借據、增補借據、放款明細登錄卡、查詢單、繼承系統表、戶籍謄本、公司變更
    登記事項卡、位承公司申請變更保證人申請書、個人資料表、留存印鑑卡、放款
    利率適用核計表及原告基本放款利率變動表等為證，且被告除否認蔡聰謀、戊○○有為本件連帶保證（詳如後述）外，餘均不爭執，已堪信為真實。
四、被告丙○○、辛○○、庚○○固抗辯原告所提八十六年二月四日之增補借據，顯
    非真正云云，而請求駁回原告之訴。惟查：依原告提出之八十年二月一日放款借
    據所載，被告丙○○、辛○○、庚○○之被繼承人蔡聰謀於借款之初，即為本件
    借款之連帶保證人，縱八十六年二月四日之增補借據果非真正，蔡聰謀就本件借
    款債務，仍應負連帶保證人責任，故渠等所辯要無實益，而不足採。
五、被告戊○○亦抗辯伊既非怡鴻公司股東、職員或直接利害關係人，本件連帶保證
    之簽章因非被告所親為，故伊不應負連帶保證之責任云云。經查：戊○○於八十
    六年二月五日登記為位承公司即怡鴻公司之董事，任期自八十五年十一月五日起
    至八十八年十一月四日止，有原告提出之位承公司變更登記事項卡在卷可稽，是
    戊○○辯稱伊並非怡鴻公司股東、職員或直接利害關係人，顯無可取，且證人即
    原告銀行對保人員丁○○復證稱：「（提示八十五年十二月二十八日戊○○留存
    印鑑卡、八十六年一月九日戊○○個人資料表及八十六年二月四日增補借據，是
    否為你所承辦？）除了八十六年一月九日的個人資料表不是客戶當面簽之外，其
    餘都是客戶本人當面簽署並簽立，本件是我承辦的，我確定印鑑卡及增補借據是
    戊○○本人親自至銀行辦理」、「（如何可以確定？）因為我印象很深刻，當時
    位承公司改組，由新股東為連帶保證人，除蔡聰謀董事長以外，其他保證人都變
    了，保證人來辦手續時，我都有特別跟他們再聊一下，當時發現戊○○是五十五
    年次的，跟我同年，我覺得他這麼年輕就有公司的這麼多股份，所以我印象特別
    深刻」、「（如何核對保證人身分？）我們都會請保證人拿出身分證正本來核對
    照片」、「（除了核對身分證來核對身分之外，還有什麼方法可以來證明保證人
    的身分？）我印象中戊○○到我們銀行不止一次，我記得他還有一次帶支票來銀
    行繳利息，又因為我們是同年次的，所以對戊○○特別有印象」、「（戊○○辦
    理印鑑卡及對保時，尚有何人在場？）我印象中，第一次辦印鑑卡時是蔡聰謀董
    事長帶戊○○來銀行，之後對保及繳利息好像是戊○○一個人來，當時我還有跟
    戊○○聊到他們公司雖然在土城承天路，但工廠在龍潭，戊○○要兩邊跑，大部
    分時間都在龍潭，所以要抽時間先來對保」等語綦詳，是戊○○空言所辯要無足
    採。
六、從而，原告依消費借貸、連帶保證及繼承之法律關係，訴請被告連帶給付七百二
    十二萬四千一百零四元，及自九十年一月一日起至清償日止，按年息百分之八點
    四五計算之利息，暨自九十年二月二日起至清償日止，逾期在六個月內者，按上
    開利率百分之十，逾期超過六個月以上者，按上開利率百分之二十計算之違約金
    ，洵屬正當，應予准許。
七、本件事證已臻明確，兩造其餘主張及攻擊防禦方法，核與判決結果不生影響，爰
    不一一論述。
據上論結，本件原告之訴為有理由，並依民事訟法第三百八十五條第一項前段、第八
十五條第二項，判決如主文。
中　　　華　　　民　　　國　　九十三　　年　　　二　　　月　　 十六　　 日
                                    臺灣板橋地方法院民事第二庭
~B法　官　連士綱
右為正本係照原本作成。
如對本判決上訴，須於判決送達後廿日內向本院提出上訴狀。
中　　　華　　　民　　　國　　九十三　　年　　　二　　　月　　 十六　　 日
~B書記官　李宏明
